【裁判字號】    99,上訴,1774
【裁判日期】    991025
【裁判案由】    偽造文書等
【裁判全文】
臺灣高等法院臺中分院刑事判決        99年度上訴字第1774號
上  訴  人
即  被  告  乙○○
上列上訴人因犯偽造文書等案件，不服臺灣苗栗地方法院99年度
訴字第374號中華民國99年7月29日第一審判決（起訴案號：臺灣
苗栗地方法院檢察署99年度偵字第1901號），提起上訴，本院判
決如下：
    主  文
原判決撤銷。
乙○○犯行使偽造公文書罪，處有期徒刑壹年參月。緩刑參年。
如附表所示之物均沒收之。
    犯罪事實
一、乙○○任職於謝孝祥建築事務所，平日以在上開事務所從事
    構圖、文書處理及代客戶向苗栗縣政府申領建造執照並代繳
    規費等事項為其業務內容，乃從事業務之人。其於民國99年
    2月3日，自不知情之謝孝祥建築師收受客戶永栗建設有限公
    司（以下簡稱永栗公司）因委託該事務所向苗栗縣政府工商
    發展處建築管理科（以下簡稱建管科）申請建造執照所交付
    用以繳交證照規費之新臺幣（下同）35,885元，因業務關係
    而持有保管上開應代客戶永栗公司繳交與苗栗縣政府之現款
    ，詎於同年月5日，因思及農曆過年將屆，且缺款購買物品
    ，竟圖以利用其代為向苗栗縣政府申辦上開建造執照之機會
    ，偽造苗栗縣政府「自行收納款項統一收據」而施用詐術提
    出行使，圖以取得免繳規費之財產上不法利益，並同時將上
    開因業務持有保管之應繳現款侵占入己，乃同時基於行使偽
    造公文書（含為其所吸收之偽造印章、接續偽造印文及接續
    偽造公文書之犯意）、詐欺得利之為自己不法所有利益之意
    圖及業務侵占之為自己不法所有意圖之犯意，先於同日，未
    經任職苗栗縣政府財政處出納科（以下簡稱出納科）之公務
    員丙○○之同意，委請址設苗栗縣中山路上某刻印店之姓名
    、年籍均不詳之已成年、不知情之刻印人員，刻製偽造「臨
    時工程助理員丙○○」之印章1枚（未扣案），繼於99年2月
    8日上午8時40分許，前至苗栗縣政府建管科，向不知情之承
    辦人邱羽婷表示欲繳納客戶永栗公司申辦建造執照之規費35
    ,885元，於邱羽婷開立當日苗縣收字第660124號之同額苗栗
    縣政府「自行收納款項統一收據」計1式4聯【第1聯為收據
    聯（由收入機關交繳款人收執）、第2聯係通知聯（送會計
    單位記帳）、第3聯為存根聯（由填發單位存查）、第4聯係
    報查聯（由填發機關報財政局）。前開繳款單收據各聯已經
    事先套印「苗栗縣政府印」（兩旁有「單照專用」之註記）
    以及機關長官、主辦會計之用印，邱羽婷亦在各聯之「經手
    人」欄內用印，僅留「主辦出納」蓋印欄空白】交付供其持
    往出納科繳費之際，即乘機接續擅自持上開偽造之「臨時工
    程助理員丙○○」印章1枚，在前開收據第1至4聯「主辦出
    納」欄內用印各1枚（共計偽造「臨時工程助理員丙○○」
    之印文4枚），及在該收據第1聯「主辦出納」欄內書載「2/
    8」之日期（第2至4聯亦均有上開複寫之日期），而接續偽
    造完成表示苗栗縣政府已於99年2月8日收受上開規費之公務
    員職務上製作之公文書收據共計4聯，並隨即於同日上午8時
    45分許，施用詐術將上開偽造收據第1聯至第3聯交付與邱羽
    婷而為行使，主張苗栗縣政府已收訖其上所載金額之規費，
    使邱羽婷因而陷於錯誤而誤認為該建造執照申請案件已經繳
    納規費完畢，其乃因此詐取免為繳付上開規費之財產上不法
    利益，並同時將其當時因業務而持有中之前開35,885元現款
    予以侵占入己得逞，苗栗縣政府並因此為該申請建造執照案
    件之後續處理，並准予核發99栗商建苗建字第00017號建造
    執照，足以生損害於丙○○及苗栗縣政府對於規費收取、建
    造執照核發之管理正確性。旋因邱羽婷於同日上午9時5分許
    清查時，發覺乙○○繳回建管科之「自行收納款項統一收據
    」為第1、2、3聯有誤（前開收據第2聯原應由申辦人前至出
    納科繳費後，由出納科人員抽存，第1、3、4聯則應持向建
    管科請領執照，經核對章戳無誤後始行發照，第1聯並由申
    辦人收存；然乙○○卻將應由出納科留存之第2聯連同第1、
    3聯繳交與建管科，自行誤收第4聯），遂查覺有異，經邱羽
    婷聯繫丙○○得知上開申請案件並未繳付規費，經由苗栗縣
    政府政風處通報警方處理，乃為警循線查悉上情。
二、案經苗栗縣警察局苗栗分局報請臺灣苗栗地方法院檢察署檢
    察官偵查起訴。
    理  由
壹、證據能力方面：
一、按被告以外之人於偵查中向檢察官所為之陳述，除顯有不可
    信之情況者外，得為證據，刑事訴訟法第159條之1第2項定
    有明文。蓋因檢察官與法官同為司法官署，且檢察官代表國
    家偵查犯罪，依法有訊問被告、證人及鑑定人之權力，且須
    對被告有利、不利之情形均應注意，況徵諸實務運作，檢察
    官實施刑事偵查程序，亦能恪遵法定程序之要求，不致有違
    法取證情事且可信度極高，是被告以外之人前於偵查中已具
    結而為證述，除反對該項供述得具有證據能力之一方，已釋
    明「顯有不可信之情況」之理由外，不宜遽指該證人於偵查
    中之陳述不具證據能力，方符前揭法條之立法意旨。經查，
    證人丙○○、徐郁菁（起訴書「證據並所犯法條」欄誤載為
    陳郁菁）、陳碧珠於檢察官偵查中所為之證述（見99年度偵
    字第1901號卷第52至58頁），上開證人均未曾提及檢察官在
    偵查時有不法取供之情形，又檢察官、被告亦均未釋明上開
    供述有顯不可信之情況，依上述說明，上開證人於偵查中之
    證言，均具有證據能力。
二、本案卷附之監視器影像翻拍照片共計4幀（見99年度偵字第
    1901號卷第45、46頁），係屬機械性紀錄特徵，即認識對象
    的是攝影機鏡頭，透過機械鏡頭形成的畫面映寫存入並還原
    於播放設備及照片上，故監視器錄影畫面與翻拍相片中均不
    含有人的供述要素，在現實情形與作為傳達結果的攝影、照
    相，在內容上的一致性是透過機械的正確性來加以保障，在
    攝影、照相中，並不存在人對現實情形的知覺、記憶，在表
    現時經常可能發生的錯誤（如知覺的不準確、誤差及記憶隨
    時間推移而發生的變化），故攝影畫面與翻拍照片當然非屬
    供述證據，並無傳聞法則之適用，且與本案犯罪事實均具有
    關聯性，又查無不得作為證據之事由，依法自得作為證據，
    而有證據能力（最高法院97年度臺上字第3854號判決意旨參
    見）。
三、扣存於卷內偽造之苗栗縣政府99年2月8日苗縣收字第660124
    號「自行收納款項統一收據」第1至3聯（見99年度偵字第19
    01號卷第30至32頁），並非被告以外之人在審判外以一定事
    實之體驗或其他知識所為報告之書面陳述，自非供述證據，
    並無傳聞法則之適用，應與一般證物相同處理，並已由本院
    於審理時依法踐行調查程序，自亦具有證據能力。
四、按刑事訴訟法第159條之5規定：「（第1項）被告以外之人
    於審判外之陳述，雖不符前4條之規定，而經當事人於審判
    程序同意作為證據，法院審酌該言詞陳述或書面陳述作成時
    之情況，認為適當者，亦得為證據。（第2項）當事人、代
    理人或辯護人於法院調查證據時，知有第159條第1項不得為
    證據之情形，而未於言詞辯論終結前聲明異議者，視為有前
    項之同意」，其立法意旨在於傳聞證據未經當事人之反對詰
    問予以核實，原則上先予排除，惟若當事人已放棄詰問或未
    聲明異議，基於證據資料愈豐富，愈有助於真實發現之理念
    ，且強化言詞辯論原則，法院自可承認該傳聞證據例外擁有
    證據能力。經查，有關下述其餘所引用之證據【即證人丙○
    ○、邱羽婷、徐郁菁、陳碧珠於警詢時之證述（分見99年度
    偵字第1901號卷第7至13頁、第18至21頁、第22至25頁、第
    26至29頁）、苗栗縣政府99年3月11日府政查字第09900424
    78號、99年7月8日府商建字第0990113549號函文各1件（分
    見同上偵卷第34至37頁、原審卷第45頁）】，業經到庭檢察
    官及被告於本院準備程序明示同意作為證據，並經本院於審
    理時當庭直接提示而為合法之調查，且檢察官、被告均未於
    言詞辯論終結前聲明異議，本院審酌前開證據作成或取得之
    狀況，並無非法或不當取證之情事，且亦無顯不可信之情況
    ，故認為適當而均得以作為證據，是前開證據依刑事訴訟法
    第159條之5之規定，均具有證據能力。
貳、有關實體認定及論罪科刑部分：
一、訊據被告乙○○對於上揭犯罪事實均坦承不諱，且查：（一
    ）前揭事實，除據被告於本院自白外，復有證人即苗栗縣政
    府財政處出納科人員丙○○、徐郁菁、建管科人員邱羽婷、
    出納科科長陳碧珠等人分別於警、偵訊時之證述（分見99年
    度偵字第1901號卷第7至13頁、第18至21頁、第22至25頁、
    第26至29頁、第52至58頁）、證人丙○○、徐郁菁於原審審
    理時之證稱（見原審卷第27頁反面至第36頁）在卷可稽，復
    有苗栗縣政府99年3月11日府政查字第0990042478號、99年7
    月8日府商建字第0990113549號函文各1件（分見99年度偵字
    第1901號卷第34至37頁、原審卷第45頁）、苗栗縣政府99年
    2月月8日上午8時40分32秒、8時42分2秒、8時42分32秒、8
    時55分20秒之監視器影像翻拍照片共計4幀（見同上偵卷第
    45、46頁）、偽造之苗栗縣政府99年2月8日苗縣收字第6601
    24號「自行收納款項統一收據」第1至3聯各1紙（見同上偵
    卷第30至32頁）在卷可憑，足認被告於本院之自白與事實相
    符而為可信。（二）又觀之扣存卷內之苗栗縣政府99年2月8
    日苗縣收字第660124號「自行收納款項統一收據」（見99年
    度偵字第1901號卷第30至32頁），及證人徐郁菁於原審審理
    時作證時之說明（見原審卷第32至33頁），可知上開收據各
    聯係由苗栗縣政府之公務主管單位即建管科先行開單作為繳
    費憑據，且由經手人先行用印，再交由申辦人持往出納科繳
    費，由出納人員在「主辦出納」欄內用印。由於收據上之主
    辦會計、機關長官及「苗栗縣政府印」均已事先套印，故該
    收據一經主辦出納用印，即表示苗栗縣政府完成收受收據上
    所載名目款項之意，因而，被告冒用苗栗縣政府公署公務員
    丙○○之名義，並持前開偽造印章在其上「主辦出納」欄內
    用印及註記「2/8」，即係假冒公務員原寧億製作表彰苗栗
    縣政府已於99年2月8日收迄申辦建造執照規費之意，係屬偽
    造公務員職務上製作之公文書，被告持以行使自應構成刑法
    第216條、第211條之行使偽造公文書罪；起訴書誤認被告偽
    造並持以行使之上開收據之文書性質為私文書，並認被告所
    犯為刑法第216條、第210條之行使偽造私文書罪，尚有未合
    ，惟已據檢察官於原審陳明更正此部分之起訴法條為刑法第
    216條、第211條之行使偽造公文書罪（見原審卷第12頁反面
    ）。（三）復按刑法上所謂之公印或公印文，係專指表示公
    署或公務員資格之印信而言，即俗稱大印與小官章及其印文
    ；如不足以表示公署或公務員之資格者，不得謂之公印，即
    為普通印章。本件被告偽造之「臨時工程助理員丙○○」印
    章1枚，依該印章所刻製之字樣內容，既無機關名稱，且僅
    係用於證明收款之用，其效用顯然與屬印信之公印有別，尚
    不足以表示公署或公務員之資格，被告所為自非偽造公印，
    而僅係偽造普通印章（最高法院69年臺上字第693號、69年
    度臺上字第1676號、71年臺上字第1831號刑事判例意旨參照
    ）。（四）再被告無製作權，擅自偽造「臨時工程助理員丙
    ○○」印章1枚，並冒用公務員丙○○之名義，在苗栗縣政
    府99年2月8日苗縣收字第660124號「自行收納款項統一收據
    」1式4聯上之「主辦出納」欄內蓋印及簽寫「2/8」之字樣
    ，偽造表示苗栗縣政府已於99年2月8日收取規費用意之「自
    行收納款項統一收據」，並持以向苗栗縣政府提出行使，使
    苗栗縣政府誤認上開申請建造執照案件已經繳納規費而核發
    建造執照，自足以生損害於丙○○及苗栗縣政府對於規費收
    取、建造執照核發之管理正確性，且被告主觀上有藉以詐取
    免為繳付上開規費之財產上不法利益之意圖甚明。（五）另
    被告行為時係任職於謝孝祥建築事務所，平日以在上開事務
    所從事構圖、文書處理及代客戶向苗栗縣政府申領建造執照
    並代繳規費等事項為其業務內容，乃從事業務之人等情，已
    據被告於本院審理時供明在卷（見本審卷第35頁反面），其
    於99年2月3日自不知情之謝孝祥建築師收受客戶永栗公司因
    委託該事務所向苗栗縣政府申請建造執照所交付用以繳交證
    照規費之35,885元，因業務關係而持有保管上開應代客戶繳
    交規費之現款後，因思及農曆過年將屆，且缺款購買物品，
    乃以偽造前開「自行收納款項統一收據」持以詐欺行使，而
    詐取免於繳付規費之財產上利益之方式，同時將其當時因業
    務而持有中之現款35,885元予以侵占入己等情，亦據被告於
    本院審理時供承綦詳（見本審卷第36頁)，足徵被告主觀上
    亦有業務侵占之為自己不法所有意圖無訛，本件事證明確，
    被告前開犯行均洵足認定。
二、論罪科刑：
（一）核被告所為，係犯刑法第216條、第211條之行使偽造公文
      書罪【起訴書「證據並所犯法條」欄雖記載被告此部分所
      犯為係犯刑法第216條、第210條之行使偽造私文書罪，然
      此業經檢察官於原審陳明更正起訴法條為刑法第216條、
      第211條之行使偽造公文書罪（見原審卷第12頁反面），
      本院自無庸再贅為變更法條，附為敘明】、同法第339條
      第2項之詐欺得利罪及同法第336條第2項之業務侵占罪。
（二）被告偽造印章（其利用真實姓名、年籍均不詳之已成年、
      不知情之刻印人員偽造前開印章1枚之部分，係屬間接正
      犯）、接續偽造印文之行為，均為其接續偽造公文書（被
      告在密切接近之時、地，多次偽造印文及苗栗縣政府99年
      2月8日苗縣收字第660124號「自行收納款項統一收據」第
      1至4聯，其分別偽造印文4枚、偽造公文書4聯之行為獨立
      性均極為薄弱，依一般社會觀念，在時間差距上，難以強
      行分開，在刑法評價上，各應視為數個舉動之接續施行，
      各屬接續犯之一行為）之階段行為，其接續偽造公文書後
      復持以行使，其接續偽造公文書之低度行為，應為行使偽
      造公文書之高度行為所吸收，均不另論罪。
（三）公訴人起訴書雖未敘及被告在苗栗縣政府99年2月8日苗縣
      收字第660124號「自行收納款項統一收據」第1聯之「主
      辦出納」欄內書載「2/8」之日期（第2至4聯亦均有上開
      複寫之日期）而偽造表示苗栗縣政府已於99年2月8日收畢
      規費之公文書之行為，亦未敘及被告前開業務侵占犯行；
      然前者因與起訴書犯罪事實欄所載被告以偽造「臨時工程
      助理員丙○○」印章1枚，在前開收據第1至4聯蓋印而偽
      造上開收據第1至4聯之偽造公文書行為間，具有接續犯之
      一罪關係，後者則與起訴書所載、經檢察官於原審更正起
      訴法條之被告行使偽造公文書、詐欺得利之犯行間，具有
      想像競合犯之裁判上一罪關係【詳見下列理由欄二、（四
      ）所述】，均為起訴效力所及，本院自均應併為審理。
（四）按刑法上一行為而觸犯數罪名之想像競合犯存在之目的，
      在於避免對於同一不法要素予以過度評價，其所謂「同一
      行為」係指所實行者為完全或局部同一之行為而言。因此
      刑法修正刪除牽連犯之規定後，於修正前原認屬於方法目
      的或原因結果之不同犯罪，其間果有實行之行為完全或局
      部同一之情形，應得依想像競合犯論擬（最高法院97年度
      台上字第3494號判決意旨參照）。查被告行使偽造公文書
      係從事詐術之詐欺得利犯行之一部，且同時藉此將其當時
      因業務上所持有中之現款予以侵占入己，是以被告所犯之
      行使偽造公文書、詐欺得利及業務侵占之3罪間，應具有
      犯罪時間上之重疊關係，而可評價為一行為觸犯數個相異
      之罪名，為想像競合犯；又被告行使偽造公文書，同時侵
      害丙○○及苗栗縣政府之法益，亦為想像競合犯，應從一
      較重之行使偽造公文書罪論處。
三、原審認被告犯行明確，予以論罪科刑，固非無見。惟查：（
    一）公訴人起訴書雖未敘及被告所為上開業務侵占犯行，然
    此部分與起訴書所載、經檢察官於原審更正起訴法條之被告
    所為之行使偽造公文書、詐欺得利犯行間，具有想像競合犯
    之裁判上一罪關係而為起訴效力所及，依法應併為審理，已
    敘明如前【參見上開理由欄二、（三）、（四）之部分】；
    原審漏未就上開已為起訴效力所及之被告所為業務侵占犯行
    併為審理，有所違誤。（二）又被告偽造行使之苗栗縣政府
    99年2月8日苗縣收字第660124號「自行收納款項統一收據」
    之第4聯，並未扣案，且屬被告因本案犯罪所得之物，復無
    證據足認業已滅失，為免上開內容不正確之偽造公文書再行
    遭人不當使用，自宜依刑法第38條第1項第3款之規定予以宣
    告沒收；詎原審判決未就上開偽造收據第4聯予以宣告沒收
    ，而僅諭知沒收該收據第4聯上之偽造印文1枚，尚有未洽。
    （三）再原審判決就檢察官於原審審理時對被告具體求刑有
    期徒刑1年6月之部分（見原審卷第40頁），疏未說明未予採
    納之理由，且未及審酌被告嗣已於99年7月12日將上開因詐
    欺得利犯行而免繳之規費35,885元，匯款繳付與苗栗縣政府
    （有苗栗縣政府99年7月12日苗縣收字第668588號「自行收
    納款項統一收據」、郵政匯票、郵政國內匯款執據各1紙在
    卷可稽，參見本審卷第25至27頁）及被告於本院審理時坦認
    犯行之犯罪後態度，均容有未合。被告請求審酌其已認罪之
    犯罪後態度改為從輕量刑而提起上訴，為有理由，且原審判
    決既有上揭疏誤，即屬無可維持，自應由本院予以撤銷改判
    。爰審酌被告前無任何犯罪紀錄，素行良好（有臺灣高等法
    院被告前案紀錄表1份可參，見本審卷第15頁）、家庭經濟
    小康之生活狀況、教育程度為大專畢業之智識程度（以上參
    見99年度偵字第1901號卷第14頁之被告警詢筆錄所載）、犯
    罪之動機、目的係為圖一己之私利、犯罪時並未受有刺激、
    其以偽造苗栗縣政府「自行收納款項統一收據」而施用詐術
    提出行使，以取得免繳規費之財產上不法利益，並同時將因
    業務保管原應代客戶永栗公司繳付規費之35,885元侵占入己
    之犯罪手段、對丙○○、永栗公司、苗栗縣政府所生之損害
    ；兼衡及被告因本案詐得之利益及侵占之金額非高，雖於警
    、偵訊及原審否認犯行，惟事後終於本院坦認犯行，並於99
    年7月12日將上開因詐欺得利犯行而獲免支付之應繳規費35,
    885元，全數補繳與苗栗縣政府（參見本審卷第35頁之審判
    筆錄、本審卷第25至27頁之苗栗縣政府99年7月12日苗縣收
    字第668588號「自行收納款項統一收據」、郵政匯票、郵政
    國內匯款執據各1紙）之犯罪後態度等一切情狀，量處如主
    文第2項所示之刑（檢察官於原審雖對被告求處有期徒刑1年
    6月，然本院考量被告之素行良好、犯罪所得金額非鉅及犯
    後終坦承犯行，並已補為將上開規費全數繳付與苗栗縣政府
    等上列各情，足認被告確有悔意，因認量處被告如主文第2
    項所示之刑，已足以懲治被告前揭犯行，檢察官上開求刑尚
    稍為重，併予敘明），以示懲儆。另被告前未曾因故意犯罪
    而受有期徒刑以上刑之宣告，有被告之臺灣高等法院被告前
    案紀錄表1份在卷可考，被告偶因一時失慮致觸犯本件刑責
    ，惟事後已坦承犯行及補為繳付前開申請規費，諒其經此偵
    審程序及刑之宣告，當知所警惕而無再犯之虞，本院綜核各
    情，認所宣告之刑以暫不執行為適當，爰依刑法第74條第1
    項第1款之規定，併予宣告緩刑3年，以啟自新。
四、沒收部分：
    被告所偽造之如附表編號一所示之「臨時工程助理員丙○○
    」印章1枚（未扣案，惟無證據足認已滅失），應依刑法第2
    19條之規定併予宣告沒收之。又如附表編號二所載之苗栗縣
    政府99年2月8日苗縣收字第660124號「自行收納款項統一收
    據」第1至3聯（扣存於99年度偵字第1901號卷第30至32頁）
    ，雖均已由被告行使交付與苗栗縣政府，而非屬被告所有之
    物，然其上如附表編號二所示偽造收據第1至3聯上「主辦出
    納」欄內之偽造「臨時工程助理員丙○○」印文各1枚（共
    計3枚），亦應依刑法第219條之規定予以宣告沒收之。再如
    附表編號三所示之偽造苗栗縣政府99年2月8日苗縣收字第66
    0124號「自行收納款項統一收據」第4聯（未扣案，無證據
    足認已滅失），係被告因本案犯罪所得之物，為免上開內容
    不正確之偽造公文書再行遭人為不當之使用，爰依刑法第38
    條第1項第3款之規定併為宣告沒收之；至上開偽造收據第4
    聯上之偽造印文1枚，已屬上開偽造收據第4聯之本體之一部
    ，故不再另行重為沒收之諭知（最高法院63年度臺上字第27
    70號刑事判例意旨參照）。
據上論斷，應依刑事訴訟法第369條第1項前段、第364條、第299
條第1項前段，刑法第216條、第211條、第336條第2項、第339條
第2項、第55條、第74條第1項第1款、第219條、第38條第1項第3
款，刑法施行法第1條之1第1項、第2項前段，判決如主文。
本案經檢察官甲○○到庭執行職務。
中    華    民    國    99    年    10    月    25    日
            刑事第八庭  審判長法  官  羅  得  村
                              法  官  簡  源  希
                              法  官  李  雅  俐
以上正本證明與原本無異。
如不服本判決應於收受送達後十日內向本院提出上訴書狀，其未
敘述上訴之理由者，並得於提起上訴後十日內向本院補提理由書
（均須按他造當事人之人數附繕本）「切勿逕送上級法院」。
                              書記官  李  妍  嬅
中    華    民    國    99    年    10    月    25    日
附錄論罪科刑法條：
刑法第211條：
偽造、變造公文書，足以生損害於公眾或他人者，處 1 年以上
7 年以下有期徒刑。
刑法第216條：
行使第 210 條至第 215 條之文書者，依偽造、變造文書或登載
不實事項或使登載不實事項之規定處斷。
刑法第336條：
對於公務上或因公益所持有之物，犯前條第 1 項之罪者，處 1
年以上 7 年以下有期徒刑，得併科 5 千元以下罰金。
對於業務上所持有之物，犯前條第 1 項之罪者，處 6 月以上
5 年以下有期徒刑，得併科 3 千元以下罰金。
前二項之未遂犯罰之。
刑法第339條：
意圖為自己或第三人不法之所有，以詐術使人將本人或第三人之
物交付者，處 5 年以下有期徒刑、拘役或科或併科 1 千元以下
罰金。
以前項方法得財產上不法之利益或使第三人得之者，亦同。
前二項之未遂犯罰之。
附    表：
一、偽造之「臨時工程助理員丙○○」印章1枚（未扣案）。
二、苗栗縣政府99年2月8日苗縣收字第660124號「自行收納款項
    統一收據」第1至3聯（附於99年度偵字第1901號卷第30至32
    頁）上「主辦出納」欄內之偽造「臨時工程助理員丙○○」
    印文各1枚（共計3枚）。
三、偽造之苗栗縣政府99年2月8日苗縣收字第660124號「自行收
    納款項統一收據」第4聯（未扣案）。

司法院資訊處製作；財團法人民間司法改革基金會備份。
